【裁判字號】    98,消債更,525
【裁判日期】    980414
【裁判案由】    聲請更生程序
【裁判全文】
臺灣高雄地方法院民事裁定           98年度消債更字第525號
聲  請  人  甲○○
代  理  人  游淑惠律師
上列當事人因消費者債務清理事件聲請更生，本院裁定如下：
    主  文
聲請人甲○○自民國九十八年四月十四日下午四時起開始更生程
序。
命司法事務官進行本件更生程序。
    理  由
一、按債務人不能清償債務或有不能清償之虞者，得依本條例所
    定更生或清算程序，清理其債務；而法院開始更生程序之裁
    定，應載明其年、月、日、時，並即時發生效力。次按法院
    裁定開始更生或清算程序後，得命司法事務官進行更生或清
    算程序，必要時得選任律師、會計師或其他適當之自然人或
    法人一人為監督人或管理人。消費者債務清理條例第3 條、
    第45條第1 項、第16條第1 項分別定有明文。
二、聲請意旨略以：聲請人因房屋貸款、信用卡契約等，致積欠
    債務合計新臺幣（下同）2,084,871 元，因依聲請人之現有
    收入，扣除每月必要之生活費用支出，以及扶養重度智障之
    女兒及因車禍而失業之兒子後，已無法清償債務，聲請人乃
    以書面向最大債權銀行聲請債務協商，惟遭退件而拒絕協商
    ；故在聲請人無擔保或無優先權之債務總額未逾1,200 萬元
    ，復未經法院裁定開始清算程序或宣告破產之情形下，爰依
    法聲請更生等語。
三、經查：
（一）聲請人前開主張，業據其提出財產及收入狀況說明書、債
      權人清冊、戶籍謄本、財團法人金融聯合徵信中心當事人
      當詢個人資料（信用報告）回覆書、財政部高雄市國稅局
      財產歸屬資料清單、95、96年度綜合所得稅各類所得資料
      清單、薪資明細表、本院民事執行處通知、本院執行命令
      、中華民國身心障礙手冊、診斷證明書、勞工保險被保險
      人投保資料，前置協商退件通知函各1 份為證。
（二）經核聲請人現積欠之債務金額，合計高達2,084,871 元，
      此有聲請人所提債權人清冊及財團法人金融聯合徵信中心
      當事人當詢個人資料（信用報告）回覆書等附卷可佐；又
      聲請人名下雖有房屋1 棟及土地6 筆，此有聲請人所提出
      之財政部高雄市國稅局財產歸屬資料清單在卷可證，然上
      開聲請人所有之財產，經本院民事執行處予以鑑定價格之
      結果，市價約僅有1,506,759 元，又因其後經本院民事執
      行處進行拍賣而未予拍定，而降價為1,384,000 元，以便
      進行二拍程序，此有本院民事執行處97年10月1 日雄院高
      97 司 執玄字第75475 號通知及拍賣公告在卷可證（見本
      院卷第6 、第113 至第114 頁），則縱以上開降價後之價
      格予以變賣，聲請人猶積欠高達70餘萬元之實質債務；而
      依聲請人所提出之薪資資料所示，聲請人於96年間，全年
      所得約為243,858 元，折合每月薪資僅約為20,322元，此
      有聲請人所提出上開財政部高雄市國稅局96年度綜合所得
      稅各類所得資料附卷可佐（見本院卷第19頁背面），則在
      聲請人已與其配偶朱憲明離婚，需扶養其所育有雖已成年
      ，然重度智障之子女等情形下（見卷附戶籍謄本及中華民
      國身心殘障手冊，第13至第15頁），如以內政部所公布聲
      請人住所地即高雄市98年度每人每月最低生活費用即11,3
      09元，作為聲請人及其所育有需扶養之智能障礙子女維持
      渠等最低人性尊嚴之必要生活費用，則聲請人每月之必要
      費用，即達22,618元。依聲請人之現有收入，實已無法負
      擔，遑論清償聲請人上揭所積欠之債務。是堪認聲請人已
      有不能清償債務之事實，本件復查無債務人有消費者債務
      清理條例第6 條第3 項、第8 條或第46條各款所定駁回更
      生聲請之事由存在，在聲請人已依規定向金融機構請求協
      商債務清償方案，並表明共同協商之意旨，惟遭拒絕之情
      形下（此有上開聲請人所提出之前置協商退件通知函在卷
      可佐），則聲請人聲請更生，尚屬有據而應予准許，爰依
      上開規定命司法事務官進行本件更生程序，乃裁定如主文
      。
四、依消費者債務清理條例第11條第1 項、第45條第1 項、第16
    條第1 項，裁定如主文。
中    華    民    國    98    年    4     月    14    日
              民事第六庭    法      官  李怡諄
上為正本係照原本作成。
本件不得抗告。
本裁定已於98年4月14日下午4時公告。
中    華    民    國    98    年    4     月    14    日
                            書  記  官  陳建琪


司法院資訊處製作；財團法人民間司法改革基金會備份。
